【裁判字號】    90,易,3385
【裁判日期】    900928
【裁判案由】    毒品危害防制條例
【裁判全文】
臺灣高雄地方法院刑事判決                          九十年度易字第三三八五號
    公  訴  人  臺灣高雄地方法院檢察署檢察官
    被      告  甲○○
右列被告因違反毒品危害防制條例案件，經檢察官聲請簡易判決處刑（九十年度毒偵
字第一八九六號及第八六九號），惟本院高雄簡易庭受理後（九十年雄簡字第六七二
號）認不宜以簡易判決處刑移送本院，本院判決如左：
    主  文
甲○○施用第二級毒品，處有期徒刑壹年；並於刑之執行完畢或赦免後，令入勞動場
所強制工作貳年。
    事  實
一、甲○○有施用毒品之犯罪習慣，自民國八十年起屢犯違反麻醉藥品管理條例案件
    ，及違反肅清煙毒條例案件，先於八十年間因違反麻醉藥品管理條例，經台灣台
    北台北地方法院以八十年易字第一六一七號判處有期徒刑六月，如易科罰金，以
    三十元折算一日，於八十年十一月二十七日執行完畢，復於八十一年間，仍因違
    反麻醉藥品管理條例，經本院以八十二年易字第四六七號判處有期徒刑六月，如
    易科罰金，以三十元折算一日，並於八十三年六月十四日執行完畢，又於八十四
    年間又因違反麻醉藥品管理條例及肅清煙毒條例，由本院以八十四年訴字第二０
    九七號判處有期徒刑一月三月，經上訴於台灣高等法院高雄分院，於八十五年二
    月八日以八十五年上訴字第四八號判處有期徒刑十月確定（應執行有期徒刑一年
    四月），於八十八年六月十七日假釋出監；於八十五年間因違反麻醉藥品管制條
    例，經本院於八十六年時月十四日以八十五年度訴字第三一七三號判處有期徒刑
    七月確定（經撤銷假釋應執行殘刑，刑期自九十年十一月九日起算至九十一年六
    月八日執行完畢），而於八十八年間，因違反毒品危害防制條例案件，經本院以
    八十八毒聲字第六四一九號裁定令被告入勒戒所觀察勒戒，被告因有繼續施用毒
    品之傾向，由本院以八十八年毒聲字第七０四０號裁定令入戒治處所施以強制戒
    治，於戒治期滿，由台灣高雄地方法院檢察署檢察官於九十年二月二十六日以九
    十年度戒毒偵字第二五七號為不起訴處分確定。詎甲○○仍未徹底戒除毒癮，竟
    基於施用第二級毒品安非他命之犯意，於九十年二月二十七日二十許，在高雄市
  ○○路勞工公園之廁所內施用第二級毒品安非他命，嗣於九十年三月一日十一時
    許，在高雄市○○區○○路與鼎中路口，因形跡可疑，為警盤查後，發現被告係
    因違反藥事法案通緝中之嫌犯，並發現甲○○施用第二級毒品安非他命之犯行，
    並由本院於九十年五月二日以九十年毒聲字第二七六一號裁定送戒治處所強制戒
    治。
二、案經高雄市政府警察局保安大隊報請臺灣高雄地方法院檢察署檢察官偵查起訴。
    理  由
一、右開被告甲○○於為警查獲前一日曾在高雄市○○路之勞工公園之廁所內施用第
    二級毒品安非他命之犯罪事實，業經被告自承不諱，且被告於被查獲時為警所採
    尿液，經送驗確呈甲基安非他命毒品陽性反應，此有保安警察大隊刑案移送專責
    組偵辦毒品危害防制條例嫌疑人尿液採證代碼表及高雄市政府衛生局於九十年三
    月九日以高衛識煙字第Ｃ—０一一號出具之煙毒尿液檢驗成績書各一紙在卷可憑
    。又被告前因施用毒品案件，經依法院裁定送觀察、勒戒後，認有繼續施用毒品
    之傾向，經送強制戒治，於戒治期滿，由臺灣高雄地方法院檢察署檢察官於九十
    年二月二十六日以九十年度戒毒偵字第二五七號為不起訴處分確定，有不起訴處
    分書一紙及臺灣高雄地方法院檢察署刑案資料查註紀錄表一份在卷足憑。其於五
    年後再犯毒品危害防制條例第十條第二項之罪，經裁定送強制戒治，亦有本院九
    十年度毒聲字第二七六一號裁定在卷可參，本件事證明確，被告犯行洵堪認定。
二、被告甲○○於施用毒品經觀察勒戒後認有繼續施用毒品傾向而經送強制戒治，經
    戒治期滿不起訴處分確定後，再犯施用第二級毒品安非他命，經送強制戒治，核
    其此部分所為，係犯毒品危害防制條例第十條第二項之施用第二級毒品罪。被告
    前揭施用毒品前之持有毒品行為，應為施用之高度行為所吸收，不另論罪。爰審
    酌被告素行不佳，有台灣高等法院被告全國前案紀錄表一分在卷可稽，具國中畢
    業之智識程度，施用毒品之次數、種類、所生身心之危害，及在本院審理中坦承
    犯行之態度尚可，量處如主文所示之刑。
三、並據醫學研究所顯示，施用海洛因之副作用：因其具有成癮性 (包括耐藥性及依
    藥性)，其副作用會產生有呼吸抑制、噁心、嘔吐、眩暈、精神恍忽、焦慮、搔
    癢、蕁麻疹、便秘、膽管痙攣、尿意猶豫或尿液滯留、血壓降低等症狀，部分病
    人另會產生膽妄、失去方位感、運動不協調、失去性慾或性能力等現象，在臨床
    上醫學上，成癮者或企圖自殺者服用過量，該化合物會造成急性中毒現象，甚或
    死亡，造成中毒或至死的劑量因人而異，常期濫用該化合物之結果，會產生強烈
    的耐藥性、依藥性（包括生理及心理）及禁斷症狀，尤其對心身影響甚強，醫療
    上已禁止使用；而安非他命則屬中樞神經興奮劑，亦具有輕微之成癮性，服用後
    會產生依賴性、耐藥性，並引起不安、頭昏、亢進性反應、失眠、焦慮、譫妄、
    慢性中毒、精神障礙、類似精神分裂症之錯覺、幻覺、妄想及伴有行動與性格異
    常等副作用，其劑量增大時，甚或會導致死亡；而其慣用者，由於精神錯亂，更
    具有暴力攻擊及反社會行為傾向，施用二者情況均極為嚴重，而被告所犯者係藥
    物濫用之犯罪類型，立法本質上屬於抵觸國家醫藥衛生政策之法定犯，且其立法
    目的，係為維護國民身心健康為宗旨，就其行為背景而言，則係出於行為人適應
    社會不良之慢性自殘行為，除另有強化一般預防功能之特殊事由，在處遇手段之
    選擇上，應先考量如何改善並激發被告接受矯正與戒除之意志，實不宜與其他積
    極危害公眾或他人之自然犯為相同之處遇，致使矯正上所衍生之困難，惟查，依
    前開被告前案紀錄表所載，被告自八十年起，即屢因施用毒害藥品而分別違反麻
    醉藥品管理條例及違反肅清煙毒條例與嗣後修正公布施行之毒品危害防制條例，
    即被告不僅施用單一種類毒品而係交岔、重複施用海洛因及安非他命，並經多次
    受罪刑之宣告與執行，及送至勒戒處所及強制戒治處所觀察勒戒與強制戒治，被
    告竟不即時積極戒絕毒癮悔改而又一再犯類型相同之本案，雖本院於調查時，被
    告稱會戒除毒癮云云，但尚難認被告具有堅強意志力戒除毒癮，且被告明顯有施
    用毒品之犯罪習慣。故除宣告主刑之外，仍有另藉保安處分措施加強他律矯治之
    必要，併命於刑之執行完畢或赦免後令入勞動場所強制工作二年。
據上論斷，應依刑事訴訟法第二百九十九條第一項前段，毒品危害防制條例第十條第
第二項，刑法第十一條前段、第九十條，判決如主文。
中      華      民      國    九十      年      九      月    二十八    日
                        臺灣高雄地方法院刑事第四庭
                            法    官   程克琳
右正本證明與原本無異。
如不服本判決，應於判決送達後十日內，向本院提出上訴狀。
                             書記官    梁瑜玲
中    華    民    國      九十      年 十      月      二      日
【附錄本案論罪科刑法條全文】
毒品危害防制條例第十條：
施用第一級毒品者，處六月以上五年以下有期徒刑。
施用第二級毒品者，處三年以下有期徒刑。


司法院資訊處製作；財團法人民間司法改革基金會備份。
